【裁判字號】    96,簡,950
【裁判日期】    970418
【裁判案由】    綜合所得稅
【裁判全文】
臺北高等行政法院判決
                                     96年度簡字第00950號
原      告  甲○○
被      告  財政部臺北市國稅局
代  表  人  凌忠嫄（局長）住同上
上列當事人間因綜合所得稅事件，原告不服財政部中華民國96年
10月12日台財訴字第09600395320號（案號：第 00000000號）訴
願決定，提起行政訴訟。本院判決如下：
    主  文
原告之訴駁回。
訴訟費用由原告負擔。
    事  實
一、事實概要：
    緣原告民國（下同）90年度綜合所得稅結算申報，短漏報其
    本人及其配偶張玲營利及利息等所得計新臺幣（下同）360,
    037元，經被告機關查獲，除核定補徵應納稅額 68,344元外
    ，並就短漏稅額69,869元處0.2倍之罰鍰 13,900元（計至百
    元止）。原告不服，申請復查、提起訴願，均遭駁回，因逾
    法定期間提起行政訴訟，經本院95年度簡字第0517號裁定駁
    回而告確定。嗣被告機關於96年2月1日依職權作成更正核定
    通知書，增列投資抵減稅額1,315 元，並調減應補稅額，惟
    漏未相對調減罰鍰部分之金額，原告於96年1 月24日具文申
    請更正，被告機關乃於96年3月9日重行作成罰鍰處分書，依
    變更後之短漏稅額68,334元處0.2 倍之罰鍰13,600元（計至
    百元止）。原告對罰鍰仍表不服，提起訴願遭決定駁回，遂
    提起本件行政訴訟。
二、兩造聲明：
    (一)原告聲明求為判決：1.訴願決定、原罰鍰處分均撤銷。
                        2.訴訟費用由被告負擔。
    (二)被告聲明求為判決：1.駁回原告之訴。
                        2.訴訟費用由原告負擔。
三、兩造之爭點：被告以原告及其配偶漏報系爭營利及利息所得
    ，處罰鍰13,600元，是否適法？
    (一)原告主張之理由：
      1.被告核算90年度綜合所得稅錯誤連連，經數次申請復查
        使得更正，次數頻繁，連罰鍰額也算錯，令人無所適從
        。
      2.原告一向守法誠實報稅，絕無故意漏報，實因被告誤認
        漏報兩家消滅及虛設公司有實際利得應報而未報核有過
        失，然因逾法定期間始向鈞院提起訴訟，為95年度簡字
        第0517號裁定駁回。然原告已厭煩乃依法如期補繳完稅
        ，原告認補稅既已繳清，不應負罰鍰之責。
      3.稅法規定配發給股東之新增發行「盈餘增資記名股票」
        分配免計入股東當年所得，是謂股東取得盈餘增資股票
        並不需要像配發現金股利一樣申報當年度所得稅，不過
        在出售這類股票時，就要注意申報所得稅。
      4.營業稅因有營利時才課稅，而綜合所得稅同樣也是有所
        得才課稅。何況未上市股票，未出售也無交易並無營利
        行為，並無實際所得，竟然要要課所得稅，是何道理？
        況且立公司為消滅公司，時佑公司為虛設公司，兩家
        公司於90年分配股票股利係騙財股票，絕無股利所得之
        理。是被告誤會證管機關之管理能力，以為詐欺公司之
        營利即是投資股東之福利，實則非也。原告被騙失財又
        要被扣稅，非有天理。被告硬列原告有所得予以補稅，
        顯然苛求之稅捐，無法律之平。政管機關管理不善，竟
        任虛設公司發行股票，一起詐騙大眾，還幫虛設公司逃
        稅，不予追捕，反而轉嫁無知投資人課稅。
      5.綜上說明，原告之90年度綜合所得稅不予申報該二家詐
        欺虛設公司之假帳發行增資配股，乃法律所許，非報告
        所指有所得而漏報情事。原處分顯然違背法令，請判決
        如訴之聲明。
    (二)被告主張之理由：
      1.按「納稅義務人應於每年5月1 日起至5月31日止，填具
        結算申報書，向該管稽徵機關，申報其上一年度內構成
        綜合所得總額……之項目及數額，以及有關減免、扣除
        之事實，並應依其全年應納稅額減除……扣繳稅額及可
        扣抵稅額，計算其應納之結算稅額，於申報前自行繳納
        。」「納稅義務人已依本法規定辦理結算申報，但對依
        本法規定應申報課稅之所得額有漏報或短報情事者，處
        以所漏稅額2倍以下之罰鍰。」為所得稅法第71條第1項
        前段及第110條第1項所明定。
      2.原告90年度漏報本人營利所得4 筆計94,553元，配偶營
        利所得10筆計 183,728元，包括取自立科技股份有限
        公司（以下簡稱立公司）營利所得 136,209元、時佑
        電信網路股份有限公司（以下簡稱時佑公司）、營利所
        得41,738元、利息所得2筆計81,756元，合計360,037元
        ，被告按所漏稅額68,334元處0.2倍罰鍰13,600元。
      3.查綜合所得稅係採自行申報制，有所得即應申報，原告
        對申報內容應盡審查核對之責，其未就實際所得予以申
        報，致漏報系爭所得核有過失，自不得執為漏報免責之
        事由。次查投資人投資股票，本具有投資風險，投資人
        應自負享受、承擔將來之投資損益，當不得以被投資之
        公司將來之營運狀況（賺錢或虧損），而作為股東以前
        年度取得之股票之利得（或損失）之計算基礎，原告配
        偶當年度取得之股利所得，自應以當年度之利得計算股
        利所得，不受被投資公司將來之營運狀況之影響。又
        立公司及時佑公司當年度申報營業收入分別為240,025,
        216元及121,578,348元，有上開二家公司90年度營利事
        業所得稅結算申報書影本附卷可稽，足證上開二家公司
        當年度為營運正常之公司，從而，原告自應列報取自上
        開二家公司之營利所得，其漏未申報，被告以其漏報處
        罰，尚無違誤。
      4.據上論述，本件被告、訴願決定均無違誤，為此請求判
        決如被告答辯之聲明。
    理  由
一、本件被告機關處原告罰鍰新臺幣13,600元，罰鍰數額在20萬
    元以下（司法院曾依行政訴訟法第219條第2項之規定，將行
    政訴訟法第229條第1項之簡易案件金額提高為20萬元，並自
    93年1月1日起施行），係屬行政訴訟法第229條第1項第2款
    規定之涉訟事件，應依簡易訴訟程序進行之，先予敘明。
二、按所得稅法第13條規定：「個人之綜合所得稅，就個人綜合
    所得總額，減除免稅額及扣除額後之綜合所得淨額計徵之。
    」第14條規定：「個人之綜合所得總額，以其全年左列各類
    所得合併計算之︰第一類：營利所得：公司股東所獲分配之
    股利總額.... 皆屬之。.... 第四類：利息所得：凡公債、
    公司債、金融債券、各種短期票券、存款及其他貸出款項利
    息之所得：.... 」又按所得稅法第71條第1項前段規定：「
    納稅義務人應於每年5月1日起至5月31日止，填具結算申報
    書，向該管稽徵機關，申報其上一年度內構成綜合所得總額
    ．．．之項目及數額，以及有關減免、扣除之事實，並應依
    其全年應納稅額減除．．．扣繳稅額及可扣抵稅額，計算其
    應納之結算稅額，於申報前自行繳納。」由以上規定則可知
    ，納稅義務人於辦理綜合所得稅申報時，應將其上一年度內
    構成綜合所得總額之項目及數額全數申報，於依法申報並計
    算有關減免、扣除之數額後，計算得其全年應納稅額後，復
    就其經扣繳稅額及可扣抵稅額，計算其應納之結算稅額，易
    言之，原告有將系爭營利所得全數申報並正確計算其全年應
    納稅額及應納之結算稅額之義務。次按「納稅義務人已依本
    法規定辦理結算申報，但對依本法規定應申報課稅之所得額
    有漏報或短報情事者，處以所漏稅額2倍以下之罰鍰。」亦
    為所得稅法第110條第1項所明定。
三、本件原告90年度綜合所得稅結算申報，短漏報其本人及其配
    偶張玲營利及利息等所得計360, 037元，經被告機關查獲，
    除核定補徵應納稅額68,344元外，並就短漏稅額69,869元處
    0.2倍之罰鍰13,900元（計至百元止）。原告不服，申請復
    查、提起訴願，均遭駁回，因逾法定期間提起行政訴訟，經
    本院95年度簡字第0517號裁定駁回而告確定。嗣被告機關於
    96年2 月1 日依職權作成更正核定通知書，增列投資抵減稅
    額1,315 元，並調減應補稅額，惟漏未相對調減罰鍰部分之
    金額，原告於96年1 月24日具文申請更正，被告機關乃於96
    年3 月9 日重行作成罰鍰處分書，依變更後之短漏稅額
    68,334元處0.2 倍之罰鍰13,600元（計至百元止）。原告對
    罰鍰仍表不服，提起訴願遭決定駁回，循序起訴意旨如事實
    欄所載。
四、查原告90年度漏報本人營利所得4筆計94,553元，配偶營利
    所得10筆計183,728元，包括取自立科技股份有限公司（
    以下簡稱立公司）營利所得136,209元、時佑電信網路股
    份有限公司（以下簡稱時佑公司）、營利所得41,738元、利
    息所得2 筆計81,756元，合計360,037 元各情，有綜合所得
    稅結算申報核定通知書、立及時佑公司營利事業所得稅結
    算申報書等附原處分卷內可稽；是被告機關按所漏稅額68,3
    34元處0.2 倍罰鍰13 ,600 元，洵屬有據。
五、原告雖以前情據為爭執，惟查依上揭所得稅法第14條及第71
    條第1 項前段規定可知，納稅義務人於辦理綜合所得稅申報
    時，應將其上一年度內構成綜合所得總額之項目及數額全數
    申報，於依法申報並計算有關減免、扣除之數額後，計算得
    其全年應納稅額後，復就其經扣繳稅額及可扣抵稅額，計算
    其應納之結算稅額，易言之，原告有將系爭營利所得全數申
    報並正確計算其全年應納稅額及應納之結算稅額之義務。次
    查綜合所得稅係採自行申報制，有所得即應申報，原告對申
    報內容應盡審查核對之責，其未就實際所得予以申報，致漏
    報系爭營利所得，核有過失，自不得執為漏報免責之事由。
    又投資人投資股票，本具有投資風險，投資人應自負享受、
    承擔將來之投資損益，當不得以被投資之公司將來之營運狀
    況（賺錢或虧損），而作為股東以前年度取得之股票之利得
    （或損失）之計算基礎，原告配偶當年度取得之股利所得，
    自應以當年度之利得計算股利所得，不受被投資公司將來之
    營運狀況之影響。又立公司及時佑公司當年度申報營業收
    入分別為240,025,216 元及121,578,348 元，有上開二家公
    司90年度營利事業所得稅結算申報書影本附卷可稽，足證上
    開二家公司當年度為營運正常之公司，從而，原告自應列報
    取自上開二家公司之營利及利息所得，其漏未申報，自應受
    罰。
六、綜上所述，原告起訴論旨，並非可採；被告機關依所得稅法
    第110條第1項規定，按所漏稅額68,344元，處以0.2倍之罰
    鍰13,600元，並無違誤，訴願決定予以維持，亦無不合；原
    告訴請撤銷，為無理由，應予駁回。又本件係適用簡易訴訟
    程序，爰不經言詞辯論逕為判決。
據上論結，本件原告之訴為無理由，爰依行政訴訟法第233條第1
項、第98條第1項前段，判決如主文。
中    華    民    國    97    年    4     月    18    日
              台北高等行政法院第六庭
                              法  官  許瑞助
上為正本係照原本作成。
本件以訴訟事件所涉及之法律見解具有原則性者為限，始得於本
判決送達後20日內向本院提出上訴狀並表明上訴理由，如已於本
判決宣示後送達前提起上訴者，應於判決送達後20日內補具上訴
理由（均按他造人數附繕本），且經最高行政法院許可後方得上
訴。
中    華    民    國    97    年    4     月    18    日
                              書記官  吳芳靜


司法院資訊處製作；財團法人民間司法改革基金會備份。
